【裁判字號】    94,交聲,1247
【裁判日期】    950123
【裁判案由】    違反道路交通管理處罰條例聲明異議
【裁判全文】
臺灣臺北地方法院交通事件裁定        94年度交聲字第1247號
異議人即
受處分人  明台計程汽車有限公司
代 表 人  林妍伶  同右
上列異議人即受處分人因違反道路交通管理處罰條例案件，對於
台北市交通事件裁決所中華民國94年11月23日所為之處分（原處
分案號：北市裁二字第裁22-AT0000000號），聲明異議，本院裁
定如下：
    主  文
異議駁回。
    理  由
一、按汽車行駛於道路上，其汽車駕駛人或前座乘客未繫安全帶
    者，處駕駛人新台幣（下同）1千5百元罰鍰；其實施及宣導
    辦法，由交通部定之，道路交通管理處罰條例第31條第1項
    定有明文。次按汽車駕駛人之違規行為經以科學儀器取得證
    據資料者，當場不能或不宜攔截製單舉發者，得對汽車所有
    人逕行舉發處罰；而關於車輛駕駛人之處罰，如應歸責於車
    輛所有人者，處罰車輛所有人，道路交通管理處罰條例第7
    條之2第1項第6款、第85條第3項亦有明文。又逕行舉發違反
    道路交通管理事件，汽車所有人應依通知單之應到案日期前
    到案，並告知違規駕駛人姓名、身分證統一編號及住址，逾
    應到案日期，處罰機關應依道路交通管理處罰條例第85條第
    3項規定處罰該汽車所有人，此觀違反道路交通管理事件統
    一裁罰基準及處理細則第24條規定甚明。易言之，如汽車所
    有人未於應到案日期前到案或雖於應到案日期前到案，而未
    告知處罰機關實際之違規駕駛人者，處罰機關仍應依道路交
    通管理處罰條例第85條第3項規定，對車輛所有人加以處罰
    。
二、本件異議人即受處分人明台計程汽車有限公司所有車牌號碼
    858-CR號營業一般小客車，於民國94年8月30日下午4時30分
    許，行經台北市○○區○○路3段310巷時，因駕駛人未繫安
    全帶之違規行為，經警員拍照逕行舉發，原處分機關函請舉
    發單位調查結果，認受處分人有汽車行駛於道路上，其駕駛
    人未繫安全帶之違規行為，原處分機關乃依道路交通管理處
    罰條例第31條第1項及違反道路交通管理事件統一裁罰基準
    表規定，於94年11月23日裁處受處分人罰鍰1千5百元。
三、訊據實際駕駛人劉長生固承認確有於上揭時、地駕駛前開營
    業一般小客車行駛於台北市○○路○段之事實，惟否認有何
    違反道路交通管理處罰條例之行為，辯稱：因其有心肌梗塞
    、肺結核等疾病，擔心安全帶太緊，會造成呼吸困難，所以
    將安全帶繫在手臂處，不是沒有繫安全帶云云。
四、經查：
（一）本件實際駕駛人劉長生曾以自己名義於94年10月6日向裁
      決所提出申訴書，有申訴書影本1份在卷可稽，惟依據前
      揭法條規定意旨，應由汽車所有人即受處分人於應到案日
      期前到案，並告知實際駕駛人，原處分機關始改罰實際駕
      駛人，是本件非由汽車所有人提出申訴，即與法條規定要
      件不符，原處分機關仍以汽車所有人為受處分人進行裁罰
      ，並無違誤，合先敘明。
（二）受處分人所有車牌號碼858-CR號營業一般小客車，於94年
      8月30日下午4時30分許，行經台北市○○區○○路3段310
      巷時，因駕駛人未繫安全帶之違規行為，經警員拍照逕行
      舉發之事實，有採證相片1張附卷可憑。雖實際駕駛人劉
      長生辯稱因擔心造成呼吸困難，故將安全帶繫於手臂處云
      云，惟依其前揭申訴書及病歷資料所載觀之，其最近一次
      因心臟病就診係於91年5月27日，肺結核治療則於94年5月
      間停藥，足見其上開疾病於違規時間已因治療而獲改善，
      是否仍會因繫安全帶導致呼吸困難，已有疑問，其所辯尚
      難輕信。再者，該條規定係為保障駕駛人及前座乘客之生
      命、身體安全，避免身體因強大之外力碰撞，造成重大傷
      亡；倘未依安全帶之設計規定方式扣繫完善，即無法達到
      保障駕駛人及前座乘客生命、身體之立法目的，故依法條
      歷史、目的解釋，道路交通管理處罰條例第31條第1項所
      稱「未繫安全帶」，應包括未依設計規定方式扣繫安全帶
      甚明；且交通部87年11月13日交路（87）字第049161號函
      釋：依道路交通安全處罰條例第31條第1項立法保護駕駛
      人及前座乘客之旨意，汽車專用安全帶之扣繫應依其原廠
      設計規定方式操作，另因小客車前排兩側應為三點式之安
      全帶，故駕駛人及前座乘客應依三點式安全帶設計規定之
      方式扣繫完善，方得認定有依規定繫安全帶；如未依設計
      規定方式繫扣，依前揭條例規定舉發，係應適法並無不當
      ；又汽車駕駛人及前座乘客繫安全帶實施及宣導辦法第3
      條第3款亦規定：安全帶之扣繫應確實緊扣，安全帶無扭
      曲或反轉，鬆緊度保持適宜；腰部安全帶置於腰部以下，
      肩部安全帶固定位置應依個人調整，避免安全帶纏繞過頸
      部，且應置於手臂上端以上，均明揭此旨。本件實際駕駛
      人雖有心臟病、肺結核病史，但為保障自身之生命、身體
      之安全，仍應在符合法律規範下，尋求其他解決之方法，
      縱依據實際駕駛人之陳述，將安全帶上半段往後背扣住等
      方式，皆不符合三點式的扣繫方式，顯然無法保障前座乘
      客之安全，揆諸前揭說明，自難認係依規定為安全帶之扣
      繫。
五、綜上所述，原處分機關對受處分人之前揭違規行為，依道路
    交通管理處罰條例第31第1項及違反道路交通管理事件統一
    裁罰基準表規定，裁處受處分人罰鍰1千5百元，核無不當。
    本件聲明異議為無理由，應予駁回。
據上論斷，應依道路交通案件處理辦法第19條，裁定如主文。
中    華    民    國    95    年    1     月    23    日
                    交通法庭  法  官  蕭清清
以上正本證明與原本無異。
如不服本裁定，應於送達後5日內，向本院提出抗告狀。
                              書記官  劉麗英
中    華    民    國    95    年    1     月    24    日


司法院資訊處製作；財團法人民間司法改革基金會備份。
